臺灣高雄地方法院民事裁定　　　　　　 96年度家聲字第169號
聲　請　人　施秉慧律師
上聲請人聲請核定遺產管理人報酬事件，本院裁定如下：
  主  文
聲請人任被繼承人甲○○遺產管理人之報酬定為新台幣參萬元。
程序費用新臺幣壹仟元由被繼承人甲○○遺產負擔。
  理  由
一、聲請意旨略以：(一)聲請人前經本院以95年度家抗字第35號裁
    定選任為被繼承人甲○○之遺產管理人，並依法聲請本院以
    96 年 度家催字第161 號民事裁定對被繼承人之債權人及受
    遺贈人為公示催告，且於96年5 月25日刊登於中華日報。(二)
    被繼承人之遺產含土地二筆，其現值為新臺幣（下同）0000
    000 元，其中高雄市○○區○○段237 號土地並設有67萬2
    千元之抵押權，因被繼承人並無親屬會議可資酌定報酬數額
    ，爰依民法第1183條及稽徵機關核算律師、仲裁人執行業務
    者收入標準，聲請裁定被繼承人遺產現值百分之二之管理報
    酬，即54272 元。(三)遺產管理人之報酬及遺產管理人因支出
    管理遺產之必要費用係屬不同概念，聲請人為辦理本件管理
    遺產事宜，業已支出3170元，均為辦理不動產登記之規費、
    辦理公示催告知費用及其他行政規費，均為必要費用，爰聲
    請裁定遺產之管理費用3170元，以便及時於強制執行程序聲
    請參與分配等語。並提出本院95年度家抗字第35號裁定暨確
    定證明書、公示催告裁定影本、登報公告影本、國稅局財產
    清冊及土地、建物謄本、司法院（76）廳民三字第2486號函
    、稽徵機關核算律師、仲裁人執行業務者收入標準、臺灣臺
    中地方法院93年度家聲字第179 號裁定影本、辦理本件管理
    遺產收據影本、遺產清冊為證。
二、按遺產管理人，得請求報酬，其數額由親屬會議按其勞力及
    其與被繼承人之關係酌定之，民法第1183條定有明文；又依
    民法規定應開親屬會議時，由當事人、法定代理人或其他利
    害關係人召集之；親屬會議不能召開或召開有困難時，依法
    應經親屬會議處理之事項，由有召集權人聲請法院處理之，
    復分據民法第1129條及第1132條第2 項前段所明定。
三、經查：
  (一)本件被繼承人甲○○死亡後，因全體繼承人均拋棄繼承，且
    未經親屬會議選定遺產管理人，聲請人前經本院選任為被繼
    承人之遺產管理人，其業已遵行職務，業據聲請人提出上述
    文件為證，經核相符，堪認為真實無訛；又由被繼承人之全
    體繼承人均拋棄繼承，且未能召集親屬會議選定遺產管理人
    ，致須經本院另行選任聲請人為該被繼承人之遺產管理人等
    前情，亦堪肯認被繼承人甲○○之親屬會議應有不能召開或
    召開有困難情事，故聲請人以此理由，聲請本院酌定其擔任
    遺產管理人之報酬，合符上揭法律規定，洵屬有據。
  (二)茲審酌聲請人編制遺產清冊、聲請本院為公示催告裁定並依
    本院裁定行公示催告程序、申報被繼承人遺產等事務及被繼
    承人遺產及遺債情況均不複雜，聲請人處理上開遺產遺債所
    需時間及人力耗費，尚非繁重，並參考財政部訂頒之「代管
    無人承認繼承遺產作業要點」第14點第3 項有關國有財產局
    聲請法院酌定管理遺產報酬之標準不得低於遺產現值百分之
    一規定，認聲請人擔任被繼承人甲○○遺產管理人之報酬金
    額，應核定為30,000元，爰酌定如主文第一項所示。
  (三)至於聲請人所主張依據八十九年度稽徵機關核算律師、仲
    裁人執行業務者收入標準，僅規定擔任「檢查人、清算人、
    破產管理人、遺囑執行人或其他信託人案件」似未含遺產管
    理人，且係以「未依法辦理結算申報或未依法設帳記載並保
    存憑證或未能提供證明所得額之帳簿文據者」，始依該標準
    核算，本院依法酌定遺產管理人報酬之裁定即非聲請人未能
    提供所得額之帳簿文據，是聲請人擔任遺產管理人之報酬尚
    不依上開標準核算；聲請酌定遺產管理費用部分：遺產管
    理人為管理遺產所支出之必要費用，係遺產管理人依民法第
    546 條所得請求返還之費用，其範圍係屬明確而一定，不待
    法院以裁定形成，自應由遺產管理人於遺產執行程序予以主
    張提列，如有爭執則另循其他程序解決，尚非本件「酌定」
    遺產管理人報酬之列，是聲請人就此部分自聲請酌定權，本
    院自無庸就此為意思表示，附此敘明。
四、程序費用負擔之依據：依法應由關係人（包括聲請人、相對
    人及其他利害關係人）負擔費用者，法院裁定命關係人負擔
    時，應一併確定其數額，非訟事件法第24條第1 項所明定。
    經核本件聲請事件，應徵之程序費用1,000 元，依非訟事件
    法第157 條規定，應由遺產負擔，爰併依非訟事件法第24
    條第1 項確定其金額如主文第二項所示
中　　華　　民　　國　　96　　年　　6 　　月　　26　　日
                  家事法庭法　官　楊智守
上為正本係照原本作成
如對本裁定抗告須於裁定送達後10日內向本院提出抗告狀
中　　華　　民　　國　　96　　年　　6 　　月　　26　　日
                          書記官　蘇  豫
